臺灣臺北地方法院民事簡易判決
110年度北簡字第7052號
原      告  A    (真實姓名及年籍均詳卷）
法定代理人  B    (真實姓名及年籍均詳卷）
被      告  蔡鳳能  

訴訟代理人  謝宇森  
上列當事人間因過失傷害案件，經原告提起刑事附帶民事訴訟請
求損害賠償事件（109年度審交附民字第502號），由本院刑事庭
以裁定移送前來，於中華民國110年10月28日言詞辯論終結，本
院判決如下：
    主  文
被告應給付原告新臺幣168,570元，及自民國109年9月15日起至
清償日止，按週年利率百分之5計算之利息。
原告其餘之訴駁回。
訴訟費用新臺幣1,880元由被告負擔百分之45，餘由原告負擔。
本判決第1項得假執行。但被告如以新臺幣168,570元為原告預供
擔保後，得免為假執行。
    事實及理由要領
一、按訴狀送達後，原告不得將原訴變更或追加他訴。但擴張或
    減縮應受判決事項之聲明者，不在此限，民事訴訟法第255
    條第1項但書第3款定有明文。原告民國109年9月14日起訴時
    請求被告給付新臺幣（下同）20萬元，及自起訴狀繕本送達
    翌日起至清償日止，按年息5％計算之利息（本院109年度審
    交附民字第502號卷第5頁，下稱附民卷)；嗣於110年9月14
    日言詞辯論時，具狀擴張聲明為：被告應給付原告371,223
    元，及自起訴狀繕本送達翌日起至清償日止，按年息5％計算
    之利息（本院卷第49、55頁)，核屬擴張應受判決事項之聲
    明，依上開規定，應予准許。　　
二、原告主張：被告於民國108年11月1日下午5時40分許，騎乘
    車牌號碼000-000號普通重型機車沿臺北市松山區八德路4段
    東往西方向行駛，行經八德路4段302號旁無名巷時，竟疏未
    注意即在上址禁止左轉之巷ロ左轉，導致自對向由B騎乘且搭
    載其未成年子女即原告(真實姓名及年籍均詳卷）之車牌號
    碼000-000號普通重型機車（下稱原告機車）煞車不及而發
    生衝撞（下稱系爭車禍），原告因而受有腦震盪、左邊大門
    牙斷裂等傷害（下稱系爭傷害），依侵權行為法律關係，請
    求被告賠償醫療費用新臺幣（下同）11,633元、國小制服及
    安全帽1,590元、牙醫預估報價158,000元（陶瓷貼片29,000
    元×2次+植牙100,000元＝158,000元）、精神慰撫金20萬元等
    語，並聲明：被告應給付原告371,223元，及自起訴狀繕本
    送達翌日起至清償日止，按年息5％計算之利息。
三、被告則以：被告已賠償3萬元予原告，醫療費用強制險可以
    核算之金額為13,993元，但原告尚未辦理，所以還沒有領取
    等語置辯，並聲明：原告之訴駁回。
四、經查，原告主張兩造於前揭時、地發生系爭車禍事故，原告
    受有系爭傷害，被告業經法院判決罪刑確定等情，有臺北醫
    學大學附設醫院醫療費用收據暨診斷證明書、悅世牙醫診所
    診斷證明書、本院109年度審交簡字第278號刑事簡易判決等
    件在卷可查（下稱刑事案件，本院卷第57-73頁），並經本
    院調閱刑事案件並核閱臺北市政府警察局交通警察大隊函送
    之道路交通事故現場圖、調查報告表、補充資料表、談話調
    查紀錄、事故現場照片、道路交通事故初步分析研判表查明
    無訛（本院110年度北簡字第4597號卷），是原告此部分主
    張，自堪信實。　　
五、按因故意或過失，不法侵害他人之權利者，負損害賠償責任
    ；不法侵害他人之身體或健康者，對於被害人因此喪失或減
    少勞動能力或增加生活上之需要時，應負損害賠償責任；又
    不法侵害他人之身體、健康者，被害人雖非財產上之損害，
    亦得請求賠償相當之金額，民法第184條第1項前段、第193
    條第1項、第195條第1項前段分別定有明文。茲就原告請求
    被告賠償之金額，逐項審究如下：
  ㈠醫療費用：
　  原告主張其因被告傷害之行為致受傷支出醫療費用11,633元
    等情，業提出臺北醫學大學附設醫院醫療費用收據暨收據診
    斷證明書可據。審酌上開收據及診斷證明書確為本件傷害所
    生，且有必要，是原告主張其受有醫療費用11,633元之損害
    ，為有理由，應予准許。
  ㈡國小制服及安全帽：　　　　
　　按當事人已證明受有損害而不能證明其數額或證明顯有重大
    困難者，法院應審酌一切情況，依所得心證定其數額。民事
    訴訟法第222條第2項定有明文。經查，原告因系爭車禍而受
    有腦震盪、左邊大門牙斷裂傷害，是原告所受傷害位置，依
    通常情形有穿戴安全帽及衣褲，是足認原告因系爭車禍碰撞
    倒地時，所配戴之安全帽及衣褲應有因摩擦而毀損之情形，
    雖因原告未能提出證據供本院認定毀損情形，然衡情在車禍
    發生後，送醫急診之際，可能因醫療所需或是因醫療之急迫
    而未能留存，而無從調查，是依上揭民事訴訟法第222條第2
    項之規定，在足以認定原告所配戴安全帽及穿著衣褲已因系
    爭車禍而有毀損之情形下，審酌系爭事故發生之情節，原告
    機車倒地情形，及原告受傷位置及傷勢，而認定其損害數額
    應以1,000元計算為相當。逾此範圍則為無理由，應予駁回
    。　
　㈢牙醫預估醫療費用：
　　原告因系爭車禍受有左邊大門齒斷裂等情，有診斷證明書1
    份在卷可憑（本院卷第65頁）。有原告因上述牙齒（即左上
    正中門齒牙冠斷裂）之情況，於108年12月16日暫時填補複
    合樹脂以恢愎美觀及功能，建議以陶瓷貼片做為永久修復之
    材質。考慮患者年紀尚輕，齒槽骨及牙齦尚未發育完成，此
    貼片須於患者18歲更換，之後每十年更換一次。陶瓷貼片一
    片費用ニ萬九千元等情，另有悅世牙醫診所診斷證明書1份在
    卷可稽（本院卷第87頁）。原告為100年8月出生，於系爭車
    禍發生之108年11月時為8歲，依台灣地區男性平均壽命77.7
    歲計算，及前開陶瓷貼片年限10年計，至少應換裝7次，從
    而，原告請求後續換裝陶瓷貼片費用158,000元為有理由，
    應予准許。至原告依其將來醫療需求係選擇陶瓷貼片或植牙
    ，並非所問，附此敘明。
  ㈣精神慰撫金：
　　按不法侵害他人之人格權，被害人受有非財產上損害，請求
    加害人賠償相當金額之慰撫金時，法院對於慰撫金之量定，
    應斟酌實際加害情形、所造成之影響、被害人痛苦之程度、
    兩造之身分地位經濟情形及其他各種狀況，以核定相當之數
    額（最高法院47年台上字第1221號、51年台上字第223號民
    事判例意旨參照）。本院審酌兩造之年齡、學經歷、身分、
    地位、最近2年度之所得及財產資料，以及原告所受傷勢、
    精神損害等情，認原告主張之精神慰撫金，核屬過高，應酌
    減為5萬元，較為公允，逾此數額之主張，即非可採。　
　㈤合計原告得請求被告給付之金額為220,633元(11,633元＋1,00
    0元＋158,000元＋50,000元＝220,633元)。
六、按損害之發生或擴大，被害人與有過失者，法院得減輕賠償
    金額，或免除之，民法第217條第1項定有明文。查被告騎乘
    機車違反左轉標誌左轉肇事致人受傷，B騎乘機車附載原告
    未依規定坐於機車後座等情，有臺北市政府警察局交通警察
    大隊函送之道路交通事故現場圖、調查報告表、補充資料表
    、談話調查紀錄、事故現場照片、道路交通事故初步分析研
    判表可稽（本院110年度北簡字第4597號卷），堪認B就系爭
    車禍之發生亦有過失；另原告雖非駕駛人，然其以B為其使
    用人，擴大自身生活範圍而受有利益，亦應承擔B前開與有
    過失，至原告雖為未成年人，依據民法第224條所定債務人
    就其代理人或使用人等履行輔助人之故意或過失應負同一責
    任，而得類推適用於同法第217條被害人(損害賠償權利人)
    與有過失之規定（最高法院68年度第3次民事庭庭推總會議
    決議㈢參照），本院審酌兩造就系爭車禍事故原因及過失之
    輕重，認原告及被告各承擔10％、90％之過失責任，則原告因
    其個人過失應自行承擔之損害金額為22,063元（計算式：22
    0,633×10％＝22,063，元以下四捨五入），即應自其得請求與
    賠償金額內扣除，經扣除後，被告對原告應負賠償責任之金
    額為198,570元（計算式：220,633－22,063＝198,570）。
七、末查原告業於本院刑事案件審理時受領被告賠償之3萬元等
    情，為兩造所不爭執，是原告前揭得請求被告賠償之金額，
    經扣除已賠償3萬元後，原告得請求之金額為168,570元（計
    算式：198,570元－30,000元＝168,570元）。
八、綜上，原告依侵權行為法律關係，請求被告給付原告168,57
    0元，及自起訴狀繕本送達之翌日即109年9月15日（附民卷
    第5頁）起至清償日止，按年息5％計算之利息為有理由，應
    予准許，逾此部分之請求，則無理由，應予駁回。至原告尚
    未領取強制責任保險金等情，業據被告說明在卷（本院卷第
    85頁），自無由扣除，併此敘明。
九、本判決原告勝訴部分係就民事訴訟法第427條訴訟適用簡易
    程序所為被告敗訴之判決，依同法第389條第1項第3款規定
    ，應依職權宣告假執行。本院並依同法第392條第2項規定，
    依職權宣告被告如預供擔保，得免為假執行。　
十、本件事證已臻明確，兩造所提其餘攻擊防禦方法及證據，經
    本院審酌後，核與本件判決結果不生影響，爰不一一論述，
    附此敘明。
十一、訴訟費用負擔之依據：民事訴訟法第79條。 　　　　　
中　　華　　民　　國　　110 　年　　11　　月　　11　　日
                  臺北簡易庭
                          法  官　黃莉莉
以上正本證明與原本無異。
如不服本判決，須以違背法令為理由，於判決送達後20日內向本
庭（臺北市中正區重慶南路1段126巷1號）提出上訴狀。（須按
他造當事人之人數附繕本）。如委任律師提起上訴者，應一併繳
納上訴審裁判費。
中　　華　　民　　國　　110 　年　　11　　月　　11　　日
　　　　　　　　　　　    書記官　黃慧怡
計　算　書
項　　　　目　　          金　額（新臺幣）　　   備註
第一審裁判費              1,880元
合　　　　計　          　1,880元